臺灣高等法院臺南分院刑事判決
109年度上訴字第1229號
上  訴  人  臺灣臺南地方檢察署檢察官
被      告  陳昭憲



上列上訴人因被告傷害案件，不服臺灣臺南地方法院109年度訴
字第552號中華民國109年6月17日第一審判決（起訴案號：臺灣
臺南地方檢察署109年度偵緝字第270號、第271號），提起上訴
，本院判決如下：
    主      文
原判決關於陳昭憲傷害陳天良部分撤銷。
陳昭憲犯傷害罪，處有期徒刑壹年貳月。
    事實及理由
壹、犯罪事實
    陳昭憲因對王博正不滿，於民國108年7月13日3時許，利用
    王博正在臺南市○區○○路000號○○舞廳000包廂消費之機會，
    欲前往上開包廂找王博正理論，於包廂外遭王博正友人劉勝
    碩、江梓逸攔阻而發生扭打（陳昭憲傷害劉勝碩、江梓逸部
    分，業經判決確定），陳天良見狀前往勸阻，陳昭憲誤以為
    陳天良係王博正之友人，竟基於傷害之犯意，手持不明銳器
    刺向陳天良胸部、軀幹等部位，致陳天良受有右胸穿刺傷併
    大量血胸、肝臟穿刺傷、結腸穿刺傷等傷害。經警據報至現
    場處理，陳天良並於108年7月25日提出告訴，因而查獲上情
    。
貳、程序事項　　
一、本件檢察官起訴被告傷害告訴人劉勝碩、江梓逸及陳天良3
    人，原審判決後，檢察官僅就被告傷害告訴人陳天良部分提
    起上訴，業經本院於準備程序確認無誤（本院卷第102頁）
    ，是本院審理範圍僅限於被告傷害告訴人陳天良部分，合先
    敘明。　　
二、刑事訴訟法第159條之5規定，被告以外之人於審判外之陳述
    ，雖不符前4條之規定，而經當事人於審判程序同意作為證
    據，法院審酌該言詞陳述或書面陳述作成時之情況，認為適
    當者，亦得為證據。當事人、代理人或辯護人於法院調查證
    據時，知有第159條第1項不得為證據之情形，而未於言詞辯
    論終結前聲明異議者，視為有前項之同意。查：本判決以下
    所引用之傳聞證據，檢察官、被告於審判程序中均同意作為
    證據使用，或知有傳聞證據之情形而未於言詞辯論終結前聲
    明異議，本院審酌該等證據作成時之情況，並無違法取證之
    情形，又與本案有關聯性，認為以之作為證據應屬適當，均
    具有證據能力。　　
參、實體事項
一、被告對上開犯罪事實坦承不諱，核與告訴人陳天良之指訴相
    符（警二卷第1-3頁，偵14876卷第31-33頁），並有證人劉
    勝碩（警二卷第7-14頁，他卷第107-110頁）、江梓逸（警
    二卷第15-20頁，他卷107-110頁）、黃敬倫（警案卷第21-2
    3頁，他卷第107-110頁）、王博正（警二卷第24-26頁，偵1
    4876卷第43-45頁）、林家毅（警二卷第27-29頁，偵14876
    卷第43-45頁）等證述、劉勝碩及江梓逸之國立成功大學醫
    學院附設醫院診斷證明書及病歷資料（警二卷第37頁、38頁
    、72-80頁）、陳天良之國立成功大學醫學院附設醫院診斷
    證明書及病歷、傷勢照片（警二卷第39頁、81-96頁，病歷
    卷307-309頁、329-331頁)及監視錄影翻拍照片（警二卷第5
    7-79頁）等證據可參。
二、至於上訴意旨引用告訴人陳天良請求上訴狀，認為被告於案
    發時，持尖銳鐵器攻擊告訴人陳天良上半身，致告訴人陳天
    良受有上開傷害，送醫時一度命危，依當時被告犯案情境及
    下手部位，尚難認被告絕無殺人犯意部分，查：殺人、重傷
    、傷害三罪之區別，在於行為人下手加害時之犯意，亦即加
    害時是否有使人喪失生命，或使人受重傷，或僅傷害人之身
    體健康之故意以為斷。犯意存於行為人內心，認定犯意之如
    何，自應就所有調查之證據資料，本於吾人之經驗法則與論
    理方法，綜合研求，以為心證之基礎。至被害人受傷部位與
    多寡、傷勢輕重程度如何、是否為致命部位及行為人所用之
    兇器，雖可藉為認定犯意究屬如何之心證，但僅足供為認定
    之重要參考資料，尚不能據為區別重傷與傷害之絕對唯一標
    準，尤須斟酌當時客觀環境、行為人下手之經過及其他具體
    情形加以判斷（最高法院106年度台上字第3719號、第3906
    號判決意旨參照）。本件被告原係欲找王博正理論，與告訴
    人陳天良並不認識，亦無何仇恨，告訴人陳天良僅因偶然勸
    架而為被告所傷害，此為告訴人陳天良、證人劉勝碩、江梓
    逸一致證述在卷，本難認被告有何突生殺害告訴人陳天良之
    動機，且依告訴人陳天良證稱：我壓在被告身上，被告就刺
    我，我被刺到都不知道，我沒印象劉勝碩、江梓逸如何受傷
    等語（偵14876卷第31-32頁），核與證人劉勝碩證稱：我不
    知道我如何受傷，我有推被告（他卷第107-108頁）等語、
    證人江梓逸證稱：我用手要撥開，撥開的過程中如何被刺傷
    我不知道（他卷第109頁）等語，足見雙方本無交集，衝突
    發生時間甚為短暫，實無從認為被告屬預謀性對告訴人陳天
    良加以攻擊，且雙方確實互有扭打之情況，此有監視錄影翻
    拍照片可憑（警二卷第63-64頁），在現場混亂之情況下，
    亦無從認為被告係刻意選擇告訴人陳天良致命部位揮刺，而
    有殺人之犯意。此外，檢察官亦未提出其他證據足認被告有
    殺人之故意，尚無從逕為不利於被告之認定。
三、綜上，本件事證已經明確，應依法論罪科刑。
肆、論罪科刑　
一、核被告陳昭憲所為，係犯刑法第277條第1項之傷害罪。　　
二、檢察官上訴意旨略以：被告案發時，持尖銳鐵器攻擊告訴人
    陳天良上半身，致告訴人陳天良受有右胸部穿刺傷併大量血
    胸、肝臟穿刺傷、結腸穿刺傷等傷害，送醫時確一度命危，
    雖告訴人陳天良幸運得救，然依當時犯案情境及被告下手之
    部位，尚難認被告絕無殺人犯意，且被告對尖銳鐵器如何取
    得一情，避重就輕，事後迄未與告訴人和解、賠償告訴人之
    損失，難認被告之犯後態度良好，原審此部分僅判處被告有
    期徒刑10月，就傷害罪法定刑最高為有期徒刑5年而言，尚
    嫌過輕，不足生警惕，難以彰顯正義，請求撤銷原審判決，
    另為更適當之判決等語，經查：
㈠、本件並無證據足認被告具有殺人犯意，已如上述，上訴意旨
    就此部分之指摘為無理由。
㈡、原判決以被告犯刑法第277條第1項傷害罪，事證明確，予以
    論罪科刑，量處被告有期徒刑10月，雖非無見，然量刑之輕
    重，固屬事實審法院得依職權自由裁量之事項，惟仍應受比
    例原則及公平原則之限制，以符罪刑相當之原則，否則其判
    決即非適法。所稱之比例原則，指行使此項職權判斷時，須
    符合客觀上之適當性、相當性與必要性之價值要求，不得逾
    越此等特性之程度，用以維護其均衡（最高法院99年度台上
    字第4568號判決意旨參照），本件被告以不明銳器傷害告訴
    人陳天良，與一般徒手毆打之傷害案件已有明顯區別，而告
    訴人陳天良遭被告刺傷後，送往醫院急救，經過多次大量緊
    急輸血、開刀手術治療，足見情況相當危急，以被告與告訴
    人陳天良並無仇恨，被告僅因一時氣憤隨意持銳器揮刺，其
    犯罪手段實屬嚴重，且在公眾場合尋仇鬥毆，亦對社會治安
    造成不良影響，如未能提高處罰以儆效尤，無法發揮刑罰防
    衛社會之目的。而本件被告行為時，刑法第277條第1項規定
    已於108年5月29日修正公布，自同年月31日施行，修正後規
    定提高法定刑度為5年以下有期徒刑，其修法目的即在於，
    傷害案件類型不一，手段亦有明顯差異，對被害人造成之傷
    害各不相同，因而提高法定刑度，賦予法官更多量刑裁量之
    空間，以達量刑適當性、相當性與必要性之目的，則於個案
    中如量處有期徒刑1年以下，實屬本罪法定刑中低度刑之範
    圍，是本件原判決量處被告有期徒刑10月，仍有過輕，檢察
    官提起上訴就量刑部分之指摘，非無理由，應由本院撤銷改
    判。
三、爰審酌被告因細故與他人結怨，為尋釁而引發本件傷害案件
    ，而告訴人陳天良與被告並無交集，僅因介入勸架而蒙受嚴
    重傷害，以告訴人陳天良而言，實屬無妄之災，而被告手持
    不明銳器對他人發動攻擊，危險性甚高，惡性不輕，參以被
    告有多次傷害、傷害致死、槍砲等暴力犯罪紀錄，本件又是
    在假釋期間再犯，顯見被吿習於以暴力方式解決紛爭，動輒
    以兇器傷害他人，素行不佳，且具有社會之危害性，不論基
    於一般預防或特別預防之需求，本件均不宜過度輕縱。另斟
    酌被告家庭成員包含母親及手足，現未婚、無子女，入監前
    從事勞動工作，收入不豐等家庭生活狀況；國中畢業之教育
    程度；未與告訴人陳天良達成和解，犯罪所生損害尚未填補
    ，暨其犯後態度及其他一切情狀，量處如主文所示之刑。
四、未扣案被告用於傷害告訴人陳天良之不明銳器，無證據證明
    屬違禁物，因可替代性極高，宣告沒收對犯罪預防之效果有
    限，且被告自陳為包廂內所取得，所有人不明，爰不予宣告
    沒收。　　
伍、應適用之程序法條：刑事訴訟法第369條第1項前段、第364 
    條、第299條第1項前段。
本案經檢察官紀芊宇提起公訴、陳擁文提起上訴、檢察官楊碧瑛
到庭執行職務。　　
中　　華　　民　　國　　109 　年　　11　　月　　24　　日
                  刑事第一庭    審判長法　官  楊清安
　　　　　　　　　　　　　　　　　　  法　官  陳珍如
　　　　　　　　　　　　　　　　　　  法　官  蕭于哲
以上正本證明與原本無異。
如不服本判決應於收受送達後20日內向本院提出上訴書狀，其未
敘述上訴理由者，並得於提起上訴後20日內向本院補提理由書（
均須按他造當事人之人數附繕本）「切勿逕送上級法院」。
　　　　　                            書記官  徐振玉
中　　華　　民　　國　　109 　年　　11　　月　　24　　日
附錄本案論罪科刑法條全文：
中華民國刑法第277條
傷害人之身體或健康者，處5年以下有期徒刑、拘役或50萬元以
下罰金。
犯前項之罪，因而致人於死者，處無期徒刑或7年以上有期徒刑
；致重傷者，處3年以上10年以下有期徒刑。